【裁判字號】    98,上,671
【裁判日期】    981229
【裁判案由】    給付貨款
【裁判全文】
臺灣高等法院民事判決                   98年度上字第671號
上  訴  人  大央國際股份有限公司
法定代理人  丙○○
訴訟代理人  乙○○
被 上訴 人  創國精密股份有限公司
法定代理人  丁○○
訴訟代理人  甲○○
上列當事人間請求給付貨款事件，上訴人對於中華民國98年5月1
5日臺灣桃園地方法院98年度訴字第195號第一審判決提起上訴，
被上訴人並減縮聲明，經本院於98年12月15日言詞辯論終結，玆
判決如下：
    主      文
上訴駁回。（原判決主文第1項之金額，減縮為新台幣壹佰參拾
萬肆仟參佰肆拾玖元及自民國98年1月15日起至清償之日止，按
周年利率5%計算之利息。）
第二審訴訟費用除減縮部分外，由上訴人負擔。
    事實及理由
一、被上訴人於原審依買賣關係請求上訴人給付新台幣（以下同
    ）183萬2671元及法定遲延利息，於本院審理時減縮為請求
    130萬4349元及法定遲延利息（下稱系爭貨款），核與民事
    訴訟法第446條第1項但書、第255條第1項第3款之規定相符
    ，其減縮聲明之程序合法，應先敘明。
二、本件被上訴人主張：上訴人於民國97年5月至8月間陸續向伊
    訂購鑽頭等貨品，伊已交付貨品（下稱系爭貨品），上訴人
    尚有183萬2671元貨款未給付，爰依兩造間買賣契約之法律
    關係，求為判決命上訴人如數給付上開金額之貨款，並自原
    法院98年度司促字第267號支付命令送達之翌日（即98年1月
    15日）起計付法定遲延利息。（原審判決被上訴人勝訴）嗣
    於本院審理程序中減縮其中52萬8322元部分請求（包含貨款
    50萬3155元及營業稅額2萬5167元），並對於上訴人之上訴
    ，答辯聲明：上訴駁回。
二、上訴人則以：被上訴人交易對象為訴外人信豐利股份有限公
    司（下稱信豐利公司），伊為信豐利公司就鑽孔部門另行成
    立之公司，二公司之工廠均設於相同地址，有時為交易上之
    便利，伊會先代信豐利公司付款予被上訴人，然此為伊與信
    豐利公司間內部關係，與上訴人無涉，不得因此即認信豐利
    公司所訂購之貨物均須由伊支付貨款。本件被上訴人所請求
    97年5月至8月間之系爭貨款，為信豐利公司所訂購貨物，貨
    物亦由信豐利公司收受，被上訴人向伊請求給付系爭貨款，
    為無理由。縱認伊應給付系爭貨款，伊已於98年3月2日開立
    4紙支票付款，被上訴人無理由退回支票，亦不得請求遲延
    利息等語，資為抗辯。並對於原判決提起上訴，聲明：(一)原
    判決除減縮部分外廢棄。(二)上開廢棄部分，被上訴人在第一
    審之訴駁回。
三、就系爭貨品是否為上訴人所訂購言，就此，被上訴人主張系
    爭貨品均為上訴人所訂購，出貨單上產品名稱所以加註信豐
    利公司，係因將信豐利公司庫存產品出貨予上訴人之謂，並
    非用以區分二者等語。上訴人則辯稱由被上訴人出貨單中產
    品名稱後之註記可知，上訴人或信豐利公司向被上訴人訂貨
    係各自使用自己公司名義，本件系爭貨款中有49萬4696元記
    載為信豐利公司所訂購貨物之貨款（見本院卷，27頁及131
    頁），非上訴人向被上訴人訂購，上訴人向被上訴人訂購貨
    物之貨款，均已清償等語。分述如下：
  (一)當事人主張之事實，經他造於準備書狀內或言詞辯論時或在
    受命法官、受託法官前自認者，無庸舉證。自認之撤銷，除
    別有規定外，以自認人能證明與事實不符或經他造同意者，
    始得為之，民事訴訟法第279條第1項、第3項分別定有明文
    。查被上訴人主張系爭貨品為上訴人所訂購，業據上訴人於
    上訴理由狀中，稱其向被上訴人訂購鑽頭等貨品，貨款已付
    足被上訴人於原審主張之183萬2671元，惟上訴人收貨後，
    發現部分貨品有重大瑕疵，欲退貨予被上訴人，上訴人經被
    上訴人同意後退回瑕疵貨品，價值50萬3155元，併付稅金2
    萬5167元，共計52萬8322元（上訴人誤算為53萬8322元），
    並開立退回進貨之折讓單等情，有上訴理由狀及所附之轉帳
    傳票附卷可稽（見本院卷，8頁、10頁，而被上訴人亦因此
    減縮52萬8322元本息之請求），顯見上訴人就被上訴人所主
    張系爭貨品為上訴人訂購之事實已為自認，依前開規定，被
    上訴人就此事實即無庸舉證，除上訴人能證明此自認與事實
    不符或經被上訴人同意者外，即不得撤銷該自認，本院應以
    之為裁判基礎。
  (二)上訴人雖辯稱其為信豐利公司就鑽頭部門另成立之公司，實
    際交易向來由信豐利公司對外行之，將所購得之貨品轉交上
    訴人使用，上訴人公司會計帳冊，亦由信豐利公司人員製作
    ，被上訴人交付之系爭貨品，均由信豐利公司人員戊○○、
    郭清嬌及楊岱潔等簽收，上訴人公司統一編號應該是會計提
    供予被上訴人云云，並提出鑽孔代工駐廠投資協議（見原審
    卷，29至30頁）、被上訴人97年7月7日至8月16日出貨單（
    見原審卷，32至70頁）、被上訴人出貨予信豐利公司之出貨
    單（見本院卷，29至45頁）、信豐利公司證明書（證明戊○
    ○為信豐利公司之員工）戊○○、郭清嬌97年度薪資所得扣
    繳憑單（見本院卷，51頁、52頁）為證，證人戊○○於本院
    審理時亦稱其不知有上訴人公司，系爭貨品是要交付予信豐
    利公司云云（見本院卷，142至144頁）。然上訴人既承認其
    公司使用之貨品，向來均由信豐利公司對外訂購，有關會計
    帳冊等亦由信豐利公司之職員制作，並由信豐利公司之會計
    人員直接提供上訴人公司之統一編號，據以製作上訴人為買
    受人之統一發票，顯見上訴人係概括授權信豐利公司以上訴
    人之名義對外訂購貨品。徵諸上訴人另承認於97年4月至6月
    間循此模式付予被上訴人之貨款約80萬元，本件系爭貨款原
    已簽立支票支付，因被上訴人不同意票期而未兌現，而被上
    訴人就系爭貨款以上訴人為買受人之統一發票，業經上訴人
    收受並供報稅使用等情（見本院卷，101頁背面、144頁），
    益證上訴人授權信豐利公司以上訴人名義向被上訴人訂貨之
    事實。上訴人既授權信豐利公司以上訴人名義向被上訴人訂
    貨，則縱由信豐利公司之職員戊○○等人收受被上訴人送交
    之系爭貨品，亦不能據此謂系爭貨品非上訴人所訂購。難以
    收受系爭貨品之人員為信豐利公司職員，證明其所為前開自
    認與事實不符。
  (三)上訴人又辯稱系爭貨品中有於出貨單上已註明「信豐利」之
    貨款49萬4696元（見本院卷，29頁至45頁）者，有被上訴人
    自為簽收人之貨款4萬8300元（見本院卷，46頁）者，均不
    應由上訴人付款等語。就此，被上訴人則主張其與上訴人或
    信豐利公司交易，均分別以上訴人或信豐利公司為客戶名稱
    ，本件系爭貨品之出貨單上產品名稱欄內註明「信豐利」或
    「大央」，原為準備供應予信豐利公司或上訴人之庫存貨品
    ，因上訴人要求其貨品應與信豐利公司使用之貨品相同，故
    於出貨單之產品名稱欄內標明「信豐利」字樣，非在客戶名
    稱欄內標明客戶為「信豐利」。至於以被上訴人為簽收人之
    4萬8300元貨款，則係因上訴人自行前來取貨等語，並提出
    以信豐利公司為客戶名稱之出貨單及自行取貨之物品放行單
    為證（見本院卷，86頁、87頁）。查前開出貨單上雖於產品
    名稱欄內註明「信豐利」等字樣，但於客戶名稱欄則表明係
    上訴人，有上開出貨單影本可據，可知該出貨單上註明「信
    豐利」者，僅為關於產品之說明，而非客戶為何人之說明，
    參諸被上訴人與信豐利公司之交易，確以信豐利公司為客戶
    名稱，有前開出貨單可按，是尚難憑此記載，即認上訴人自
    認系爭貨品係其向被上訴人訂購與事實不符。又前開以被上
    訴人為簽收人之出貨單，係客戶即上訴人自行取貨，亦有物
    品放行單附卷可稽，上訴人雖稱其不知於該物品放行單上簽
    名之「張新榮」為何人云云，但未積極證明該貨物並非其取
    走，仍不能證明其自認與事實不符。
四、就被上訴人本件請求有無理由言，按買受人對於出賣人，有
    交付約定價金及受領標的物之義務，又給付無確定期限者，
    債務人於債權人得請求給付時，經其催告而未為給付，自受
    催告時起，負遲延責任。其經債權人起訴而送達訴狀，或依
    督促程序送達支付命令，或為其他相類之行為者，與催告有
    同一之效力。遲延之債務，以支付金錢為標的者，債權人得
    請求依法定利率計算之遲延利息，民法第367條、第229條第
    2 項、第233條第1項前段分別定有明文。本件系爭貨品既為
    上訴人向被上訴人買受，且未支付價金，則被上訴人自得依
    前開規定，請求上訴人給付系爭貨款及自支付命令送達之翌
    日即98年1月15日起，至清償日止，按週年利率5%計算之遲
    延利息。上訴人雖以其曾於98年2月20日簽發同年3月28日、
    5月28日及7月28日之支票3紙付款（見本院卷，53頁下半頁
    ），被上訴人卻予退回，自不得請求遲延利息為辯。然上訴
    人就被上訴人再抗辯稱上訴人所簽發之前開3紙支票，因上
    訴人認為票期太長而退回，並經上訴人簽收（見本院卷，88
    頁），被上訴人乃於原審審理中，再簽發同年3月28日、4月
    28日及5月28日（二紙）之另4紙支票（見本院卷，53頁上半
    頁、54頁）欲與被上訴人和解，復不為被上訴人所接受，故
    系爭貨款尚未清償等情，並不爭執，可知兩造就系爭貨款應
    何時清償，並未達成合意，則被上訴人於交付系爭貨品後，
    即得請求上訴人給付系爭貨款，即使依前開7紙支票之付款
    日期，亦均屆期，是被上訴人請求上訴人併自支付命令送達
    翌日起之遲延利息，即無不合，上訴人所為前揭抗辯，並不
    可採。
五、綜上所述，被上訴人本於買賣關係，減縮請求上訴人給付
    130 萬4 349元及自民國98年1月15日起至清償之日止，按周
    年利率5%計算之利息，為有理由，應予准許。原審判命上訴
    人如數給付，於法並無不合。上訴意旨指摘原判決不當，聲
    明廢棄改判，為無理由，應予駁回其上訴。
六、據上論結，本件上訴為無理由。依民事訴訟法第449條第1項
    、第78條，判決如主文。
中    華    民    國    98    年    12    月    29    日
                    民事第七庭
                        審判長法  官  鄭三源
                              法  官  魏麗娟
                              法  官  呂太郎
正本係照原本作成。
不得上訴。
中    華    民    國    98    年    12    月    30    日
                              書記官  黃千鶴

司法院資訊處製作；財團法人民間司法改革基金會備份。
